臺灣高雄地方法院刑事判決　　　　　　　　　　　　九十一年度易字第一九七五號
　　公　訴　人　臺灣高雄地方法院檢察署檢察官
　　被　　　告　乙○
右列被告因違反著作權法案件，經檢察官提起公訴（九十一年度偵字第六一○四號、
九十一年度偵字第九一二二號），本院判決如左：
    主  文
乙○以明知為侵害著作權之物，意圖營利而交付之方法侵害他人之著作權為常業，處
有期徒刑壹年，緩刑參年。
扣案如附表一（詳附件）、二所示重製之音樂光碟片共肆佰貳拾壹片、標示牌壹面、
投錢筒壹個及現金新臺幣伍仟參佰元，均沒收。
    事  實
一、乙○明知不詳姓名年籍綽號「黑仔」之成年男子所有，如附表一（詳附件）、二
    所示之音樂光碟片，內含有未經著作（財產）權人博德曼股份有限公司（下稱博
    德曼公司）、滾石國際音樂股份有限公司（下稱滾石公司）、新力哥倫比亞音樂
    股份有限公司（下稱新力公司）、福茂唱片音樂股份有限公司（下稱福茂公司）
    、豐華唱片股份有限公司（下稱豐華公司）、上華國際企業股份有限公司（下稱
    上華公司）、華納國際企業股份有限公司（下稱華納公司）、科藝百代股份有限
    公司（下稱科藝百代公司）、環球國際唱片股份有限公司（下稱環球公司）、艾
    迴股份有限公司（下稱艾迴公司）、華研國際音樂股份有限公司（下稱華研公司
    ）、魔岩唱片股份有限公司（下稱魔岩公司）、華特國際音樂股份有限公司（下
    稱華特公司）及不詳著作權人授權，擅自重製分別侵害前開公司及不詳著作權人
    音樂著作（財產）權之物，竟以每片新臺幣（下同）二十五元之價格，先後二次
    向該名「黑仔」者販入後，乙○則自民國九十一年三月十一日至同年五月一日止
    ，多次將上揭重製之音樂光碟片陳列在高雄市○○區○○街鼎山夜市及高雄市○
    ○區○○路與南屏路口之夜市攤架上，並以其所有之標示牌表明每片一百元，買
    三片送一片，供不特定之客人選購，由行經該攤位之客人依標示牌所定之售價，
    按選購光碟片之數量，將相當價款自行投入乙○所有之投錢筒內，再取走所欲選
    購之光碟片，始完成交易之方式，多次販賣交付重製之音樂光碟片予不特定之客
    人，而恃之維生，以之為常業。嗣經警分別於九十一年三月十五日十五時三十分
  許，在高雄市○○區○○街鼎山夜市其攤位處查獲，並扣得如附表一（如附件）
    所示重製之音樂光碟片三百十六片；及於九十一年五月一日凌晨二時許，在高雄
    市○○區○○路與南屏路口之夜市攤位處查獲，並扣得如附表二所示重製之音樂
    光碟片一百零五片、標示牌一面、投錢筒一個及當日販賣所得之現金五千三百元
    等物。
二、案經博德曼公司、滾石公司、新力公司、福茂公司、豐華公司、上華公司、華納
    公司、科藝百代公司、環球公司、艾迴公司、華研公司、魔岩公司及華特公司訴
    由高雄市政府警察局左營分局、鼓山分局分別報請臺灣高雄地方法院檢察署檢察
    官偵查起訴。
    理  由
一、訊據被告乙○對有於右揭時地多次販賣重製音樂光碟片，並以之為常業之事實，
    於本院審理中均坦承不諱，核與右揭告訴人等及告訴代理人甲○○、何偉銘、丙
    ○○指訴之情節相符，復有如附表一（詳附件）、二所示之重製音樂光碟片共計
    四百二十一片、投錢筒一個、標示牌一面、九十一年五月一日當日販賣所得現金
    五千三百元等物扣案可憑，另有現場照片五幀在卷足稽。而上開扣案之音樂光碟
    片封面所登記之唱片公司及地址，均屬虛設乙情，業據告訴代理人甲○○、何偉
    銘及丙○○於警訊時指訴明確，且其外包裝欠缺廣告說明，照片畫面模糊，與合
    法代理之光碟片不同，亦經本院調取後當庭勘驗屬實，經與卷附合法授權代理之
    光碟片封面二十一紙比對結果亦有未符，足證該等扣案之音樂光碟片，確屬未經
    授權，擅自重製告訴人等享有著作權之音樂著作物之事實，益證被告自白之情詞
    ，與事證相符，自堪採信。另按刑事法上之常業犯，係以犯罪行為為生活之事業
    ，故除須有反覆實施同一犯罪行為之事實外，尚須以之為謀生之職業，藉此為生
    ，始屬相當，此觀刑法上有關常業犯之規定，莫不皆為營利維生自明（最高法院
    八十八年度台上字第三○二三號判決參照）。經查，被告於九十一年三月十五日
    為警查獲後，猶斥資販入違法重製之光碟片，而於九十一年五月一日起再度販賣
    重製之音樂光碟片經警查獲，及其於本院審理中自承販售之動機為：因家境不好
    ，而伊並無其他收入來源，所以才會在被查獲後又繼續販賣重製之光碟片等語，
    被告既於販售重製之音樂光碟片前，並無收入來源，且於經警查獲後，再度甘冒
    被查獲之風險，執意以此行為為其獲取生活所需之管道，並有反覆實施之事實，
    足見其主觀上確有賴之維生、以之為常業之事實。故本案事證已臻明確，被告犯
    行堪以認定。
二、核被告乙○所為，係違反著作權法第八十七條第二款之規定，而犯同法第九十三
    條第三款、第九十四條之以明知為侵害著作權之物，意圖營利而交付之方法侵害
    他人之著作權為常業罪。公訴人漏未依上開客觀證據認定被告之主觀意圖，遽認
    被告係犯著作權法第九十三條第三款之罪，尚有未洽，惟其起訴被告意圖營利而
    交付重製音樂光碟片之基本社會事實同一，本院自應併予審究，並依法變更其起
    訴法條。被告意圖散布而陳列前揭違法重製音樂光碟片之低度行為，應為其意圖
    營利而交付之高度行為所吸收，不另論罪。其一販賣而交付前揭重製光碟片之行
    為，同時侵害如附表一、二所示及其他不詳之著作（財產）權人，觸犯構成要件
    相同之罪名，為同種想像競合犯，應依刑法第五十五條之規定，從一重處斷。爰
    審酌被告為一己私利，不知對他人之智慧財產權予以尊重，違反國際上普遍強調
    保護智慧財產權，以期發揚人類精神創作之潮流，對告訴人等潛在市場利益之危
    害非輕；惟念其於犯罪後坦承全部犯行，尚具悔意等一切情狀，量處如主文所示
    之刑，以資懲儆。末查，被告未曾受有期徒刑以上刑之宣告，此有臺灣高等法院
    被告全國前案紀錄表在卷足考，因一時貪慾，偶罹刑典，經此偵審及刑之教訓，
    信無再犯之虞，本院認前開對其刑之宣告，以暫不執行為適當，爰併予諭知緩刑
    三年，用啟自新。扣案如附表一（詳附件）所示之重製音樂光碟片三百十六片、
    如附表二所示之重製音樂光碟片一百零五片、及投錢筒一個、標示牌一面等物，
    均為供本件犯罪所用之物；又扣案之現金五千三百元，係因犯罪所得之物，且均
    屬被告所有，業據其供承在卷，爰依刑法第三十八條第一項第二款、第三款之規
    定，均併予宣告沒收。
據上論斷，應依刑事訴訟法第二百九十九條第一項前段、第三百條，著作權法第九十
四條、第九十三條第三款、第八十七條第二款，刑法第十一條、第五十五條、第七十
四條第一款、第三十八條第一項第二款、第三款，判決如主文。
中      華      民      國      九十一    年     八     月    二十三    日
                                臺灣高雄地方法院刑事第二庭
                                      法  官    李代昌
右正本證明與原本無異。
如不服本判決，應於判決送達後十日內，向本院提出上訴狀。
          書記官    吳月華
中      華      民      國      九十一    年     八     月    二十六    日
附錄本判決論罪科刑適用法條
著作權法第九十四條
以犯第九十一條、第九十二條或第九十三條之罪為常業者，處一年以上七年以下有期
徒刑，得併科新臺幣四十五萬元以下罰金。
著作權法第九十三條第三款
有左列情形之一者，處二年以下有期徒刑，得併科新臺幣十萬元以下罰金：
三、以第八十七條各款方法之一侵害他人之著作權者。
著作權法第八十七條第二款
有下列情形之一者，除本法另有規定外，視為侵害著作權或製版權：
二、明知為侵害著作權或製版權之物，而散布或意圖散布而陳列或持有或意圖營利而
    交付者。
附表一：如附件
附表二：
┌───┬────────┬────┬──────────────────┐
│編號  │音樂著作權名稱  │數量    │著作(財產)權人                      │
├───┼────────┼────┼──────────────────┤
│一    │我喜歡等        │十一    │滾石國際音樂股份有限公司            │
├───┼────────┼────┼──────────────────┤
│二    │紅桃十二等      │十一    │魔岩唱片股份有限公司                │
├───┼────────┼────┼──────────────────┤
│三    │快樂為主等      │八      │上華國際企業股份有限公司            │
├───┼────────┼────┼──────────────────┤
│四    │圍巾等          │六      │華研國際音樂股份有限公司            │
├───┼────────┼────┼──────────────────┤
│五    │悲傷止步等      │一      │福茂唱片音樂股份有限公司            │
├───┼────────┼────┼──────────────────┤
│六    │ａｗａｋｅｎｉｇ│六      │環球國際唱片股份有限公司            │
│      │等              │        │                                    │
├───┼────────┼────┼──────────────────┤
│七    │低等動物等      │四      │艾迴股份有限公司                    │
├───┼────────┼────┼──────────────────┤
│八    │娘子等      │十五    │博德曼股份有限公司                  │
├───┼────────┼────┼──────────────────┤
│九    │愛過等          │十七    │科藝百代股份有限公司                │
├───┼────────┼────┼──────────────────┤
│十    │捨得等          │十      │華納國際音樂股份有限公司            │
├───┼────────┼────┼──────────────────┤
│十一  │命中註定等      │十一    │新力哥倫比亞音樂股份有限公司        │
├───┼────────┼────┼──────────────────┤
│十二  │天天年輕等      │五      │豐華唱片股份有限公司                │
├───┴────────┴────┴──────────────────┤
│                           共計一百零五片                               │
└────────────────────────────────────┘
